臺北高等行政法院判決
　　　　　　　　　　　　　　　　　　 93年度訴字第04237號
　　　　　　　　　　　　　　　.
原　　　告　甲○○
被　　　告　臺北縣政府
代　表　人　乙○○代理縣長）.
訴訟代理人　丁○○
　　　　　　丙○○
上列當事人間因就業服務法事件，原告不服行政院勞工委員會（
下稱勞委會）中華民國93年11月1日勞訴字第0930043581號訴願
決定，提起行政訴訟。本院判決如下：
　　主  文
原告之訴駁回。
訴訟費用由原告負擔。
　　事  實
一、事實概要：
    原告自原任職之冠倫人力資源管理有限公司（下稱冠倫公司
    ）離職後，仍繼續從事越南籍漁工NGUYEN VAN THA（下稱N
    君，護照號碼：AZ0000000）之就業服務業務，案經被告所
    屬警察局淡水分局於93年2月2日循線查獲，並於同年3月15
    日以淡警外字第0930005642號函移由被告核處。嗣經被告審
    查屬實，乃依就業服務法第34條第2項及第65條第1項規定，
    以93年7月20日北府勞動字第0930515640號處分書，處原告
    罰鍰新台幣（下同）30萬元。原告不服，提起訴願，亦遭駁
    回，遂向本院提起本件行政訴訟。
二、兩造聲明：
　　(一)原告聲明：
      1.訴願決定及原處分均撤銷。
      2.訴訟費用由被告負擔。
　　(二)被告聲明：
      1.駁回原告之訴。
      2.訴訟費用由原告負擔。
三、兩造爭點：
    被告以原告未經許可即從事就業服務業務，違反就業服務法
    第34條第2項之規定，處以罰鍰30萬元，是否有據？
四、兩造陳述：
　　(一)原告主張：
      1.原告任職冠倫公司，並代表該公司與雇主簽訂委任招募
        契約，負責招募引進越南籍漁船勞工在台工作2年之契
        約，至其完成返回越南為止之業務。在契約期限內自然
        受雇主委任之約束，依法未經雇主同意不得單方面解除
        。民法第528條、第530條至532條、第536條、第543條
        及第549條第2項對於委任契約之權利義務均有明文規定
        ，故外勞來台工作尚未期滿返國，自屬「目的事業未完
        成」，是以原告與冠倫公司及雇主之業務關係自不得任
        意消滅之。
      2.越南籍漁船勞工N君經原雇主「福然號」漁船委託報關
        人楊淑禎向冠倫公司申請引進工作，並由原告代表冠倫
        公司與之簽訂委任招募契約，惟嗣後因魚獲不佳，經向
        勞委會申請轉由他船接續聘僱N君，並獲許可於92年2月
        間經該會基隆區就業服務中心轉介予台北縣萬里鄉野柳
        漁港籍「大豐盛二號」接續聘僱，故外勞轉換雇主接續
        聘僱程序悉依法定程序辦理，並無可議之處，不應受到
        本件之重罰。
      3.越南勞工因工作表現欠佳，逃跑率偏高，為免合夥之公
        司虧損，原告暫停支領車馬費，並自行轉出在該公司之
        勞健保，但未退出合夥營運。況依民法第667條、第700
        至第701條、第704條第1項、第705條及第708條之規定
        ，原告與冠倫公司之合夥契約尚不得任意消滅。
      4.冠倫公司負責人鄭麗容於92年4月25日，在未知會原告
        下，登載「與原告無任何業務往來關係」之「正式聲明
        」於報刊；惟在此之前，鄭麗容多次偕同原告赴基隆市
        政府參與他船勞資爭議，卻未告知原告登載該聲明一事
        ，應有違民法第73條之規定。故請求鈞院傳訊鄭麗容，
        命其提出其登載之情事及原告收受通知之文件，以釐清
        責任云云。
      5.提出勞委會核可轉換雇主函、新雇主接續聘僱證明書、
        大豐盛二號訴願書、原處分書、訴願決定書及訴願補充
        說明書等件影本為證。
　　(二)被告主張：
      1.依就業服務法第34條規定，並據行政院87年2月20日台
        （87）勞職外字第052104號函說明三略以，有關就業服
        務業務內容，經本會審慎研議後修正本會81年10月3日
        函釋為：以外勞引進過程中，凡向勞工行政主管機關申
        辦之國內人才招募、招募許可、聘僱許可、展延聘僱許
        可、遞補、轉換雇主許可、變更聘僱許可事項等，均屬
        就業服務法第36條第3款「其他經中央主管機關指定之
        就業服務事項」，應依同法第35條規定向主管機關申請
        許可，取得許可證後，方得從事該等業務。
      2.原告於92年6、7月離開冠倫公司後，仍繼續為大豐盛二
        號船主李林美雲辦理N君招募、聘僱許可等事宜，李木
        水於偵訊筆錄稱「（你今4日因何事為警方通知製作筆
        錄？）因我『大封盛二號』漁船所聘僱之越南籍漁工
        NGUYEN VAN THA等乙名，為警方發現未向勞委會申請接
        續聘僱許可，所以前來說明」、「（『大豐盛二號』漁
        船負責人為何人？當初聘僱該越勞NGUYEN VAN THA情形
        如何）是我妻子李林美雲，有關漁船聘僱外籍漁工事務
        均是我負責處理，…。當初是我主動找仲介甲○○委託
        辦理工作，…」、「（有關越勞薪資給付情形何？）是
        由甲○○要求我每月給付新台幣1萬5千元薪資交給甲○
        ○，再透過甲○○給付該外勞」、「（該越勞在你漁船
        工作期間，有關辦理仲介業務如體檢、辦理居留證事宜
        ，為何人辦理？）我均委託甲○○，也是甲○○」。又
        原告於警方偵訊筆錄供稱「（你與『冠倫人力資源管理
        有限公司』關係如何？）我原為該公司員工，並於去年
        6、7月間離職後，與該公司沒有任何關係。」、「（你
        在『冠倫人力資源管理有限公司』離職後，該越勞後續
        仲介服務業務事宜由個人辦理？）是我協助該公司辦理
        該外勞處理後續仲介服務事宜。」、「（該外勞在台工
        作薪資給付情形如何？）是由雇主透過我本人再交付給
        該越勞。雇主每月給付該勞薪資為15840元，有關所得
        稅、健勞保自負額部分及仲介服務等費用均從該外勞薪
        資扣繳。」。冠倫公司負責人鄭麗容於警方偵訊筆錄稱
        「（該越勞NGUYEN VAN THA來台工作，辦理情形如何？
        ）該越勞原為『福鮆號』漁船聘僱，由『大豐盛二號漁
        船』委託甲○○，於92年2月13日辦理接續聘僱至『大
        豐盛二號漁船』從事漁工工作。該越勞來台工作的仲介
        事宜，均是甲○○以我公司名義辦理，細節部分我公司
        並不知情。」、「（妳公司與甲○○關係如何？）我公
        司之前曾與甲○○有關外籍漁工仲介業務有合作關係，
        一切以我公司名義引進外籍漁工仲介業務均由甲○○負
        責。後來我公司發現仲介外籍漁工業務複雜，且經由甲
        ○○處理仲介漁工業務問題叢生。我公司並向甲○○告
        知過，停止甲○○以我公司名義辦理任何外籍漁工仲介
        業務。而甲○○也不是我公司的員工，我公司也未支付
        薪資給甲○○，只是受甲○○委託為其辦理我公司勞健
        保而已。我公司已於92年4月25日正式聲明與甲○○無
        任何業務往來關係，並登載報紙。」、「（妳公司有無
        與『福鮆號』漁船及『大豐盛二號』漁船訂定契約書？
        該越勞薪資給付情形？）我不知道，有關漁工業務均由
        甲○○處理，『福鮆號』漁船及『大豐盛二號』漁船也
        未曾與我公司聯繫。該越勞薪資給付及仲介業務費用扣
        繳情形均也由甲○○負責處理，我公司並不清楚。我公
        司沒有再授權給甲○○以我公司名義繼續辦理仲介業務
        。」。據上，原告對於持續為大豐盛二號漁船及N君從
        事就業服務業務之事實乙節，並不爭執，僅就其與冠倫
        公司之契約關係提出說明。
      3.原告雖稱其與N君之就業服務應至N君在台工作2年為止
        ，惟原告係以冠倫公司接受大豐盛二號漁船之委託辦理
        有關N君招募及聘僱事宜，而原告先於92年4月21日自冠
        倫公司退出勞工保險後，冠倫公司鄭麗容接著於92年4
        月25日正式聲明與原告無任何業務往來關係，並登載於
        報紙；又原告自稱已於92年6、7月間離職後，與該公司
        沒有任何關係，故原告離開冠倫公司後，雖該外籍漁工
        聘僱許可尚未屆滿，冠倫公司與該外籍漁工之契約關係
        仍然存續，原告自不能為該外籍漁工從事有關任何就業
        服務。原告與冠倫公司之契約關係如何終止，不影響原
        告在本件之違規行為等語。
      4.提出原處分書、被告所屬警察局淡水分局偵訊筆錄、原
        告退出冠倫公司勞工保險文件、勞委會93年6月3日勞職
        外字第0930017000號函及93年11月1日勞訴字第
        0930043581號函等件影本為證。
　　理  由
一、按未經許可，不得從事就業服務業務。但依法設立之學校、
    職業訓練機構或接受政府機關委託辦理訓練、就業服務之機
    關（構），為其畢業生、結訓學員或求職人免費辦理就業服
    務者，不在此限；違反…第34條第2項…者，處新臺幣30萬
    元以上150萬元以下罰鍰，就業服務法第34條第2項及第65條
    第1項各定有明文。
二、本件原告自原任職之稱冠倫公司離職後，仍繼續從事越南籍
    漁工N君之就業服務業務，案經被告所屬警察局淡水分局於
    93年2月2日循線查獲，並於同年3月15日以淡警外字第
    0930005642號函移由被告核處。嗣經被告審查屬實，乃依就
    業服務法第34條第2項及第65條第1項規定，以93年7月20日
    北府勞動字第0930515640號處分書，處原告罰鍰30萬元。原
    告不服，提起訴願，亦遭駁回等情，有上開各函文、原處分
    書、訴願決定書等件影本附原處分及訴願機關卷可稽。
三、原告主張其雖轉出在冠倫公司之勞健保，但未退出合夥營運
    ，且N君來台工作尚未期滿返國，目的事業未完成，故其與
    該公司及雇主之業務關係自不得任意消滅云云，惟其主張為
    被告所否認。被告則稱，原告離開冠倫公司後，N君聘僱許
    可尚未屆滿，冠倫公司與該外籍漁工之契約關係仍然存續，
    原告自不能為該外籍漁工從事有關任何就業服務。原告與冠
    倫公司之契約關係如何終止，不影響原告在本件之違規行為
    等語，資為爭議。
四、按接受委託辦理引進外籍勞工相關事宜，乃就業服務機構之
    業務範圍，而私立就業服務機構須經主管機關許可及發給許
    可證，方得設立並從事就業服務業務，則法人或自然人未經
    許可者，即不得擅自從事上開就業服務業務，違者應受罰鍰
    處分，此揆諸就業服務法第34條第2項及第65條第1項規定意
    旨自明。經查，李木火（大豐勝二號漁船）於93年2月4日及
    同年3月10日被告所屬警察局淡水分局第4組筆錄中稱「（該
    越勞在你漁船工作期間，有關辦理仲介業務如體檢、辦理居
    留證事宜，為何人辦理？）我均委託甲○○，也是甲○○辦
    理。」、「（你原所聘僱越南籍漁工N君聘僱起訖時間為何
    ？）大約於92年農曆春節前夕起開始聘僱，直到93年農曆春
    節前約有一年餘時間。」；N君亦於93年2月3日筆錄中稱「
    （你在台期間有關辦理體檢及其他仲介事宜為何人辦理？）
    我在台辦理體檢時，甲○○有帶領我辦理體檢，我認為我在
    台工作有關仲介事宜，是由甲○○為我辦理的。」、「（你
    在台的仲介公司如何？）我不清楚我在台的仲介公司，我的
    仲介業務事宜均由甲○○為我辦理。」、「（你是否知道你
    在大豐勝二號漁船工作，尚未獲得勞委會接續聘僱許可？）
    我不知道，因於2004年1月19日甲○○要我回去越南，並要
    求我簽訂一些契約書…。」；冠倫公司負責人鄭麗容於93年
    2月5日筆錄中稱「（該越勞N君來台工作，辦理情形如何？
    ）該越勞來台工作的仲介事宜，均是甲○○以我公司名義辦
    理，細節部分我公司並不知情。」、「（你公司與甲○○關
    係如何？）我公司之前曾與甲○○有關外籍漁工仲介業務有
    合作關係，一切以我公司名義引進外籍漁工仲介業務均由甲
    ○○負責處理。後來我公司發現仲介外籍漁工業務複雜，且
    經由甲○○處理仲介漁工業務問題叢生，我公司並向甲○○
    告知過，停止甲○○以我公司名義辦理任何外籍漁工仲介業
    務。而甲○○也不是我公司員工，我公司也未支付薪資給甲
    ○○，只是受到甲○○委託為其辦理我公司勞健保而已。我
    公司已於92年4月25日正式聲明與甲○○往來關係，並登載
    報紙。」、「該越勞薪資給付及仲介業務費用扣繳情形均由
    甲○○負責處理，我公司並不清楚。我公司沒有再授權給甲
    ○○以我公司名義繼續辦理仲介業務。」；另原告亦於93年
    2月11日之筆錄中稱「（你與冠倫人力資源管理有限公司關
    係如何？）我原為該公司員工，於92年6、7月間離職後，與
    該公司沒有任何關係。」、「（你在冠倫人力資源管理有限
    公司離職後，該越勞後續仲介服務業務事宜由何人辦理？）
    是我協助處理該外勞後續仲介服務事宜。」，有上開訊問（
    調查）筆錄影本附原處分卷可稽。綜上觀之，原告離開原任
    職之冠倫公司時間，雖與該公司負責人鄭麗容所述92年4月
    有所差異（按原處分卷所附勞工保險異動狀況說明欄記載原
    告於92年4月21日退保），惟原告既已自承於92年6、7月間
    離開該公司，卻仍繼續辦理N君後續仲介服務業務事宜，與N
    君及雇主李木火之陳述一致，故其有未經許可從事就業服務
    之違法事實，洵堪認定。原告雖主張其以冠倫公司名義與雇
    主所定委任招募契約，於外籍勞工2年工作期滿並完成返國
    後，全部委任事務始完成，在委任事務未完成前，原告與冠
    倫公司及雇主間之業務關係並未消滅，自得繼續辦理相關仲
    介事宜云云。查依原告所述，上開委任招募契約係存在於冠
    倫公司與委任之雇主間，與原告個人無涉，原告與冠倫公司
    之僱佣契約終止後，仍繼續辦理仲介服務，即有違就業服務
    法規定，所為上開主張，核無足採。
五、又查，原告自冠倫公司離職後，未經許可仍繼續從事越南籍
    漁工N君之就業服務業務，違反就業服務法第34條第2項之規
    定，已如前述；則依就業服務法第65條第1項規定，應處30
    萬元以上150萬元以下罰鍰，本件被告處以原告30萬元之罰
    鍰，依規定已屬最低之罰鍰金額，是以被告本件之處分，並
    無處罰過重，併予敘明。
六、從而，被告以原告未經許可即從事就業服務業務，違反就業
    服務法第34條第2項之規定為由，處以罰鍰30萬元，於法並
    無違誤。訴願決定遞予維持，亦無不合。原告徒執前詞，訴
    請撤銷，為無理由，應予駁回。
據上論結，本件原告之訴為無理由，依行政訴訟法第98條第3項
前段，判決如主文。
中　　華　　民　　國　　94　　年　  10　　月　 27  　 日
                       第五庭審判長法  官　張瓊文
                                   法  官  帥嘉寶
                                   法  官  蕭忠仁
上為正本係照原本作成。
如不服本判決，應於送達後20日內，向本院提出上訴狀並表明上
訴理由，如於本判決宣示後送達前提起上訴者，應於判決送達後
20日內補提上訴理由書（須按他造人數附繕本）。
中　　華　　民　　國　　94　　年　  10　　月　 27  　 日
    　　  　　　　　　　    　     書記官  蕭純純
